臺灣臺南地方法院交通事件裁定　　　　95年度交聲字第1053號
原處分機關　交通部公路總局嘉義區監理所臺南監理站
異議人即受
處分人　　　乙○○
上列受處分人因違反道路交通管理處罰條例案件，對於交通部公
路總局嘉義區監理所臺南監理站民國95年11月16日所為之裁決處
分（處分案號：嘉監南字第裁74-M00000000號），聲明異議，本
院裁定如下：
    主  文
原處分撤銷。
乙○○不罰。
    理  由
一、原處分意旨略以：異議人即受處分人乙○○（下稱異議人）
    所有車牌號碼UB-8887號自用小客車，於民國（下同）91年1
    月26日下午4時37分許，經人駕駛行經臺南縣永康市○○○
    路與永平街之設有燈光號誌管制之交岔路口時，未遵守燈光
    號誌管制而闖紅燈。經臺南縣警察局永康分局永康派出所警
    員（以下稱舉發機關）予以製單舉發，嗣原處分機關即交通
    部公路總局嘉義區監理所臺南監理站，以異議人違規事實明
    確，乃依照裁處時即修正後道路交通管理處罰條例 (以下稱
    處罰條例)第53條第1項、第63條第1項第3款規定，暨參酌違
    反道路交通管理事件統一裁罰基準表之相關內容，裁處異議
    人罰鍰新臺幣（下同）5400元，並記違規點數3點等語。
二、本件聲明異議意旨略以：
  (一)本件裁決書所載違規時間為91年1月26日，惟裁決日期竟係4
    年後之95年11月16日，其裁決時效早已消滅，望鈞院駁回原
    處分。
  (二)退而言，本件裁決書並無證據支持，顯難為法律上之適用。
三、按行政罰之裁處權，因3年期間之經過而消滅；前項期間，
    自違反行政法上義務之行為終了時起算，行政罰法第27條第
    1項及第2項前段雖有明文規定，然行政罰法施行前違反行政
    法上義務之行為應受處罰而未經裁處，於行政罰法施行後裁
    處者，其行政罰之裁處權時效，自行政罰法施行之日（即95
    年2月5日）起算，行政罰法第45條則有過渡條款之明文規定
    ，故行為人在行政罰法95年2月5日施行前，因違反行政法上
    義務之行為應受處罰而未經裁處者，該管處罰機關如於行政
    罰法施行後始為裁處者，其行政罰之裁處權時效乃自95年2
    月5日起算3年，故本件違規之時間雖在91年1月26日，然依
    照上解條文之規範，本件並未逾3年之時效期間，合先敘明
    。
四、按汽車駕駛人，行經有燈光號誌管制之交岔路口闖紅燈者，
    處1,800元以上5,400元以下罰鍰；又汽車駕駛人有上開情形
    時，除依原條款處罰鍰外，並記違規點數3點，處罰條例第
    53條第1項、第63條第1項第3款分別定有明文。
五、按行政罰法第5條規定：「行為後法律或自治條例有變更者
    ，適用行政機關最初裁處時之法律或自治條例。但裁處前之
    法律或自治條例有利於受處罰者，適用最有利於受處罰者之
    規定。」（本法業經總統於94年2月5日，以華總一義字第09
    400016841號令公布，並自95年2月5日開始施行），顯見行
    政罰法係採「從新從輕」原則，亦即違反行政法之義務之行
    為後，如法律或自治條例有變更，則行政裁處之法律適用，
    原則上從新法即裁處時之法律，例外始從對被告較有利之舊
    法即行為時法。而本件違規行為後，道路交通管理處罰條例
    於94年12月28日修正公布，並於95年7月1日起施行，關於行
    經燈光號誌管制交岔路口而闖紅燈，經比較修正前後該條例
    第53條、第63條規定，受處分人行為時之法律即修正前之規
    定並無較有利於受處分人之情事，故依前揭行政罰法之規定
    ，原處分機關適用裁處時即修正後之法律處罰，附此敘明。
六、本院審酌：
  (一)異議人乙○○駕駛上揭自用小客車，於上揭時、地經舉發機
    關以「未遵守燈光號誌管制而闖紅燈」為由員予以製單舉發
    ，再經原處分機關，以異議人違規事實明確，乃依修正後處
    罰條例第53條第1項、第63條第1項第3款暨違反道路交通管
    理事件統一裁罰基準表之規定，裁處異議人罰鍰5400元，並
    記違規點數3點之事實，有：
    原處分機關嘉監南字第裁74-M00000000號裁決書。
    臺南縣警察局南縣警交字第M00000000號舉發違反道路交
      通管理事件通知單。
    等件為證，此部份事實當可認定。
  (二)按執行交通勤務警察依法律規定製單舉發違反道路交通管理
    處罰條例所列之違規事實，並由公路主管機關加以處罰，係
    行政機關執行公權力措施而對外直接發生法律效果之單方行
    政行為，本質上為行政處分，受處分人不服公路主管機關所
    為之處罰，依道路交通管理處罰條例第87條之規定向管轄地
    方法院聲明異議，自屬行政救濟程序。至行政救濟程序舉證
    責任之分配，今日學說及實務已不採行政處分公定力理論，
    而承認行政訴訟上當事人之法的對等性觀念，認為行政救濟
    程序之舉證責任分配，應採民事訴訟上舉證責任分配原則，
    87年10月28日修正公布之行政訴訟法第136條同揭此旨而明
    文規定準用民事訴訟法第277條舉證責任分配之原則。換言
    之，公路主管機關對於人民有所處罰，必須舉證證明其違法
    事實，倘不能證明違法事實之存在，其處罰即不能認為合法
    ，合先敘明。
  (三)異議人上揭闖紅燈之違規行為，發生日期為91年1月26日，
    距今已5年餘，而本件除舉發通知單1紙外，並無任何證據足
    以證明。而該舉發通知單「收受通知聯」上記載「拒簽」2
    字，足認舉發當時異議人即對於舉發警員甲○○舉發正確性
    表示異議。而經本院於96年4月25日向舉發機關即台南縣警
    察局永康分局永康派出所，通知證人甲○○警員到庭作證 (
    於96年4月17日送達)，黃警員並未到庭，經本院查詢結果，
    黃警員已調職該局大灣派出所，經本院再於96年5月7日再度
    通知黃警員到庭作證 (於96年4月30日送達)，甲○○警員仍
    未到庭，而甲○○警員為唯一目睹異議人違規之人證，其未
    到庭，僅憑未簽名之舉發通知單1紙，自無法證明異議人有
    何闖紅燈之違規行為。
  (四)綜上所述，本件既無證據足以證明異議人有上述闖紅燈之違
    規之事實存在，自難認異議人確有上開違規行為。從而，原
    處分機關遽以對異議人為前開裁罰，容有未洽，異議人執此
    指摘原裁決處分不當，經核亦屬有理。應由本院將原處分撤
    銷，另為異議人不罰之諭知，以資適法。
七、據上論斷，應依道路交通案件處理辦法第20條前段，裁定如
    主文。
中　　華　　民　　國　　96　　年　　6 　　月　　8 　　日
　　　　　　　　　　　　　　　交通法庭法　官　蔡直青
以上正本證明與原本無異
如不服本裁定應於送達後5日內向本院提出抗告狀（應附繕本）
。
            　　　　　　　　　　　　　書記官　劉鴻瑛
中　　華　　民　　國　　96　　年　　6 　　月　　11　　日
